【裁判字號】    92,易,450
【裁判日期】    920718
【裁判案由】    健康食品管理法
【裁判全文】
臺灣士林地方法院刑事判決                          九十二年度易字第四五號
    聲  請  人  臺灣士林地方法院檢察署檢察官
    被      告  適德股份有限公司
    兼 代 表人  甲○○
    共      同
    選任辯護人  易定芳律師
右列被告因違反健康食品管理法案件，經檢察官聲請簡易判決處刑（九十一年度偵字
第六０五一號），本院認不宜以簡易判決處刑，改依通常程序審判，本院判決如左：
    主  文
甲○○連續明知為食品非依健康食品管理法之規定，不得廣告為健康食品之食品而販
賣，處有期徒刑參月，如易科罰金，以參佰元折算壹日，緩刑貳年。
適德股份有限公司連續明知為食品非依健康食品管理法之規定，不得廣告為健康食品
之食品而販賣，處罰金新台幣伍萬元。
    事  實
一、甲○○為台北市○○區○○路四段三○九號九樓，適德股份有限公司（下稱適德
    公司）之負責人，明知該公司所販售之「美國樂茸」產品，並未依健康食品管理
    法之規定申請許可為健康食品，且經不明人士於九十一年一月間，分別在台灣新
    聞報、中央日報、台灣時報等刊物上，介紹「美國樂茸」產品，內容並載明可增
    強體力及免疫力，減緩老化、防止心血管疾病等涉及調節免疫系統、具有特定保
    健功效之文字，廣告為健康食品，竟基於概括犯意，自民國（以下同）九十年十
    一月間起至九十二年三月間止，在台北市○○區○○路四段三○九號九樓其公司
    ，連續販賣於他人。
二、案經臺北市政府衛生局移請臺灣士林地方法院檢察署檢察官聲請簡易判決處刑，
    經本院認不宜以簡易判決處刑，而改適用通常程序審理。
    理  由
一、訊據被告適德股份有限公司及其負責人甲○○，對右揭事實坦承不諱，復有被告
    提出適德公司九十年十一月起至九十二年三月止鹿茸經銷售明細表、統計表各一
    紙，統一發票十張、現金簿（九十年十一月至九十二年三月）在卷足憑，本件事
    證明確。被告雖辯稱：美國樂茸產品係食品，並無標明健康食品，故並非健康食
    品管理法所稱之健康食品云云；惟查：
    １、健康食品管理法第二條明定：健康食品，係指提供特殊營養素或具有特定之
        保健功效，特別加以標示或廣告，而非以治療、矯正人類疾病為目的之食品
        。
    ２、被告甲○○自承有參加美國 sweet fountain enterprise公司舉辦的說明會
        ，當天尚有許很多記者媒體均有參加。且該記者會的內容提及：美國樂茸產
        品是該公司生物科技研發，將鹿茸所含天然生長因子萃取出來，鹿茸有增強
        免疫力、減緩老化、防止心血管疾病、增進性功能，可由舌下吸收、幫助人
        體改造，其內容並有台灣新聞報九十一年一月四日第二十四版、中央日報九
        十一年一月三日第二十四版、台灣時報九十一年一月二十五日第二十八版所
        刊「美國樂茸」廣告可稽，而記者係依該說明會內容記載，且被告參加記者
        會並且向記者稱係北部代理商，稱其不知記者說明會內容、不知美國樂茸是
        健康食品孰能相信？
    ３、又被告所賣美國樂茸產品說明書並稱：「成分係ＩＧＦ—１等氨基酸萃取，
        濃縮成２５：１的鹿茸精，並將之以獨步全球的先進『生化製成處理』到最
        小的分子結構（ＰｏｌｙｍｅｒＭａｔｒｉｘ），以利人體快速吸收，…」
        既為生化製成之濃縮物，被告竟辯稱是天然食品，顯是飾卸之詞，不足採信
        ，被告犯行洵堪認定，應依法論科。
二、核被告甲○○明知其所販賣之「美國樂茸」產品，違反健康食品管理法第六條第
    一項食品非依健康食品管理法之規定，不得廣告為健康食品之規定而販賣，核其
    所為係犯同法第二十一條第二項之罪，被告適德公司應依同法第二十六條之規定
    處罰。又被告多次販賣「美國樂茸」產品之犯行，時間緊接，所犯罪名相同，顯
    係出於概括之犯意為之，為連續犯，應依刑法第五十六條之規定以一罪論，並加
    重其刑。爰審酌被告甲○○、適德公司犯罪之動機、目的、手段，犯罪時所受之
    刺激及其品性、生活狀況、智識程度、犯罪所生之損害、所售出之「美國樂茸」
    產品數量不多，及犯罪後態度等一切情狀，分別量處如主文所示之刑及罰金，並
    就有期徒刑部分，諭知易科罰金之折算標準。次查被告甲○○前未曾受有期徒刑
    以上刑之宣告，有台灣高等法院被告全國前案紀錄表一紙在卷足憑，因一時失慮
    ，偶罹刑典，事後已坦承犯行，深具悔意，經此刑之宣告後，應知警惕而無再犯
    之虞，本院因認暫不執行其刑為當，予以宣告緩刑貳年，用啟自新。
三、聲請意旨另以：被告甲○○及適德公司明知該公司所販售之「美國樂茸」產品，
    並未依健康食品管理法之規定申請許可為健康食品，竟於九十一年一月起，分別
    在台灣新聞報、中央日報、台灣時報等刊物上，介紹「美國樂茸」產品，內容並
    載明可增強體力及免疫力，減緩老化、防止心血管疾病等涉及調節免疫系統、具
    有特定保健功效之文字，將前開產品廣告為健康食品，因認被告甲○○所為係違
    反健康食品管理法第六條之規定，應依同法第二十一條第一項論處，被告適德公
    司應依同法第二十六條規定科處罰金，而與前開有罪部分有方法結果之牽連關係
    ，為裁判上一罪云云。
（一）按犯罪事實應依證據認定之，無證據不得推定其犯罪事實。又不能證明被告犯
      罪者，應諭知無罪之判決，刑事訴訟法第一百五十四條、第三百零一條第一項
      分別定有明文。另按事實之認定，應憑證據，如未能發現相當證據，或證據不
      足以證明，自不能以推測或擬制之方法，為裁判基礎；且被告否認犯罪事實所
      持之辯解，縱屬不能成立，仍非有積極證據足以證明其犯罪行為，不能遽為有
      罪之認定，最高法院分別著有四十年度臺上字第八六號判例、三十年度上字第
      一八三一號判例可資參照。聲請意旨認被告甲○○及適德公司涉有上揭犯行，
      無非以有台灣新聞報九十一年一月四日第二十四版、中央日報九十一年一月三
      日第二十四版、台灣時報九十一年一月二十五日第二十八版所刊「美國樂茸」
      廣告影本、中央日報九十一年三月廿八日函文、台灣時報社九十一年四月九日
      （九十一）台時發經字第○一一號函文，為其論據。
（二）訊據被告甲○○及適德公司，均矢口否認前揭犯行，辯稱：該揭報紙刊物上之
      廣告並非其委託刊登，而是美國Sweet Fountain集團總裁Larry Liao來台舉辦
      說明會，介紹「美國樂茸」產品之功能，被告甲○○應邀參加說明會，會中
      Larry Liao並介紹被告適德公司是台灣北區之經銷商，至於報紙廣告究竟是與
      會之記者自己寫的新聞稿或是美國Sweet Fountain集團刊登，伊不清楚，亦與
      被告無涉等語。經查據中央日報九十一年三月二十八日函該報十一年一月三日
      第二十四版所刊登之「美國樂茸」一篇，係工商稿為服務讀者資訊；台灣時報
      於九十一年四月九日函覆台北市衛生局時，雖稱九十一年一月二十五日第二十
      八版「美國樂茸」廣告之委刊人為適德公司，然該報於九十二年五月二十八日
      又以函更正為該篇所刊登之「美國樂茸」一篇，係工商稿為服務讀者資訊，有
      該函一紙在卷足憑，且據被告所提出適德公司九十年十一月至九十一年三月之
      現金簿未有廣告費之支出，其九十一年度之營利事業所得稅結算申報書之廣告
      費支出亦為零，有該現金部及申報書在卷可按，是並無任何積極證據足以證明
      報紙上該「美國樂茸」產品之廣告，確是被告所刊登，此部份證據尚有未足，
      惟聲請意旨認此部份與前揭有罪部分有方法結果之牽連關係，為裁判上一罪，
      爰不另為無罪之諭知。
據上論斷，應依刑事訴訟法第四百五十二條、第二百九十九條第一項前段、健康食品
管理法第六條第一項、第二十一條第一項、第二項、第二十六條，刑法第十一條前段
、第五十六條、第四十一條第一項、第七十四條第一款，罰金罰鍰提高標準條例第一
條前段，判決如主文。
本案經檢察官林聰良到庭執行職務。
中      華      民      國      九十二      年    七    月     十八     日
                                  臺灣士林地方法院刑事第一庭
                                      法  官  張  國  棟
右正本證明與原本無異。
如不服本判決，應於判決送達後十日內，向本院提出上訴狀。
                                      書記官  蔡  佳  君
中      華      民      國      九十二      年    七    月    二十二    日
附錄本案論罪科刑法條：
健康食品管理法第六條
食品非依本法之規定，不得標示或廣告為健康食品。
食品標示或廣告提供特殊營養素或具有特定保健功效者，應依本法之規定辦理之。
健康食品管理法第二十一條
未經核准擅自製造或輸入健康食品或違反第六條第一項規定者，處三年以下有期徒刑
，得併科新台幣一百萬元以下罰金。
明知為前項之食品而販賣、供應、運送、寄藏、牙保、轉讓、標示、廣告或意圖販賣
而陳列者，依前項規定處罰之。
健康食品管理法第二十六條
法人之代表人、法人或自然人之代理人或受雇人，因執行業務，犯第二十一條至第二
十二條之罪者，除依各該條之規定處罰其行為人外，對該法人或自然人亦科以各該條
之罰金。


司法院資訊處製作；財團法人民間司法改革基金會備份。
